臺灣高等法院民事裁定
111年度抗字第306號
抗  告  人  李維敏  
代  理  人  李宗鑾  
相  對  人  鍾清煙  
            黃娘妹  
            鍾清榮  

            鍾清輝  
            行政院農業委員會農田水利署桃園管理處

上  一  人
法定代理人  何明光  
上列當事人間第三人撤銷之訴事件，抗告人對於中華民國110年1
2月29日臺灣新竹地方法院109年度補字第460號裁定，提起抗告
，本院裁定如下：
    主  文
抗告駁回。
抗告費用由抗告人負擔。
    理  由
一、本件相對人鍾清輝、鍾清榮、鍾清煙、黃娘妹（下稱鍾清輝
    等4人）前以相對人行政院農業委員會農田水利署桃園管理
    處（改制前為臺灣桃園農田水利會，下稱桃園管理處）為被
    告，主張其所有坐落新竹縣○○鄉○○段○○○○段0000○0000地號
    土地（下稱系爭土地）遭桃園管理處所有水利設施無權占用
    ，依據民法第767條、第179條規定，訴請拆除水利設施及返
    還不當得利（原法院105年度竹北簡第148號，下稱本案訴訟
    ），相對人間嗣就本案訴訟於第二審程序（原法院108年度
    簡上字第8號）中達成和解。抗告人主張其與鍾清輝等4人就
    系爭土地另成立租賃契約，就本案訴訟有法律上利害關係，
    起訴請求撤銷相對人間成立之和解筆錄（下稱系爭和解筆錄
    ），經原法院以抗告人因可歸責於己之事由而未參加本案訴
    訟第二審程序為由，認其起訴不合法而裁定駁回，抗告人不
    服，提起抗告，抗告意旨略以：伊已提起上訴程序，本案訴
    訟之第二審程序未發函通知伊開庭，原裁定稱伊未據上訴，
    自有違誤，爰請求予以廢棄，准許伊提起第三人撤銷之訴等
    語。
二、按有法律上利害關係之第三人，非因可歸責於己之事由而未
    參加訴訟，致不能提出足以影響判決結果之攻擊或防禦方法
    者，得以兩造為共同被告對於確定終局判決提起撤銷之訴，
    請求撤銷對其不利部分之判決。但應循其他法定程序請求救
    濟者，不在此限，民事訴訟法第507條之1定有明文。此於訴
    訟上之和解，亦有準用，同法第380條第1項、第5項亦有明
    文。
三、經查：
  ㈠抗告人於本案訴訟之第一審程序中，以其與鍾清輝等4人就系
    爭土地另成立租賃契約，就本案訴訟有法律上利害關係為由
    ，為輔助桃園管理處而聲請參加訴訟，業經原法院於民國10
    5年10月7日裁定駁回其訴訟參加之聲請，抗告人不服提起抗
    告，經原法院105年度簡抗字第9號裁定以原審未將參加書狀
    繕本送達相對人表示意見即逕予駁回為由將原裁定廢棄後，
    原法院嗣於105年11月23日駁回其訴訟參加之聲請，抗告人
    不服提起抗告，經原法院106年度簡抗字第2號裁定以抗告人
    於本案訴訟欠缺法律上之利害關係，其訴訟參加亦經相對人
    具狀反對，駁回其抗告而確定在案。抗告人另於本案訴訟之
    第一審程序中以自己為原告，以相對人全體為被告提起主參
    加訴訟，亦經原法院於107年10月25日判決駁回，未據抗告
    人就其主參加訴訟於法定不變期間內提起上訴之情事，業經
    本院調閱本案訴訟及原法院105年度簡抗字第9號、106年度
    簡抗字第2號等相關卷宗審核屬實。是抗告人已就本案訴訟
    聲請參加訴訟及提起主參加訴訟，均遭原法院分別以裁定及
    判決駁回確定，並不符合「非因可歸責於己之事由而未參加
    訴訟，致不能提出足以影響判決結果之攻擊或防禦方法」之
    要件。
　㈡抗告人雖主張其已提起上訴程序，本案訴訟之第二審程序並
    未通知伊開庭云云。按提起上訴，依民事訴訟法第440條但
    書規定，雖得於「判決宣示或公告後送達前」為之，然判決
    宣示前，未知判決結果，自無從為如何廢棄或變更原判決之
    表示，應無所謂判決前之上訴可言。查本案訴訟之第一審判
    決係於107年10月25日宣判（見原法院105年度竹北簡字第14
    8號卷三第299、300、472、484頁），而抗告人所稱輔助桃
    園管理處提起上訴之書狀則分別於105年10月12日、105年12
    月26日、106年1月26日提出（見原法院105年度簡抗字第9號
    卷第8、9頁；原法院106年度簡抗字第2號卷第13、14、26、
    27頁），當時本案訴訟之第一審判決尚未為判決之宣示，抗
    告人不知判決結果，自無可能表示對判決內容聲明不服，故
    上開書狀非屬抗告人輔助桃園管理處之合法上訴。至抗告人
    以相對人全體為被告提起之主參加訴訟，其於107年9月27日
    具狀聲明上訴及訴訟救助，經原法院於同年10月1日收受（
    見原法院105年度竹北簡字第148號卷三第204至209頁），係
    在本案訴訟宣示判決之前，參照前述說明，亦不生合法上訴
    之效力。查本案訴訟經原法院於107年10月25日判決後，業
    於同年11月5日、11月23日先後送達判決書及更正裁定書予
    抗告人（見原法院105年度竹北簡字第148號卷三第479、489
    頁），原法院於本案訴訟第二審程序時亦曾將鍾清輝等4人
    之上訴狀繕本送達予抗告人及其代理人（見原法院108年度
    簡上字第8號卷第28、29頁），未見抗告人於法定不變期間
    內提起上訴，則抗告人主張已提起上訴程序云云，要無可採
    ，　
四、綜上所述，原裁定駁回抗告人提起之第三人撤銷之訴，於法
    並無違誤，抗告人執詞指摘原裁定不當，聲明廢棄，為無理
    由，應予駁回。
五、據上論結，本件抗告為無理由，爰裁定如主文。
中　　華　　民　　國　　111 　年　　4 　　月　　19　　日
                  民事第二十五庭
                      審判長法  官  謝碧莉
                            法  官  林晏如
                            法  官  林俊廷
正本係照原本作成。
不得再抗告。
中　　華　　民　　國　　111 　年　　4 　　月　　20　　日
　　　　　　　  　　　　　　書記官  葉國乾